【裁判字號】    92,訴,1163
【裁判日期】    920529
【裁判案由】    加重強盜等
【裁判全文】
臺灣臺中地方法院刑事判決                        九十二年度訴字第一一六三號
    公  訴  人  台灣台中地方法院檢察署檢察官
    被      告  乙○○
    被      告  戊○○
    共     同
    指定辯護人  本院公設辯護人癸○○
右列被告因加重強盜等案件，經檢察官提起公訴（九十二年度偵字第七九三八號），
本院判決如左：
    主  文
乙○○共同連續意圖為自己不法之所有，攜帶兇器，以強暴、脅迫至使不能抗拒，而
使他人交付其物，處有期徒刑玖年；又攜帶兇器，搶奪他人之動產，處有期徒刑壹年
肆月；應執行有期徒刑拾年。
戊○○共同連續意圖為自己不法之所有，攜帶兇器，以強暴、脅迫至使不能抗拒，而
使他人交付其物，處有期徒刑捌年陸月；又攜帶兇器，搶奪他人之動產，處有期徒刑
壹年肆月；應執行有期徒刑玖年陸月。
    事  實
一、乙○○曾因盜匪案件，經本院各判處有期徒刑十二年及八年確定，接續執行至民
    國九十一年六月十四日假釋出獄（假釋期滿日為九十七年九月九日）；另戊○○
    亦曾因盜匪、恐嚇、肅清煙毒條例及麻醉藥品管理條例案件，經最高法院、台灣
    高等法院台中分院及本院分別判處有期徒刑十四年、一年六月、三年、二月確定
    ，前二罪定應執行刑為有期徒刑十四年六月，後二罪定應執行刑為有期徒刑三年
    一月，接續執行至九十一年四月九日假釋出獄（假釋期滿日為九十六年十月二十
    七日），現均假釋中，仍不知悔改。乙○○復單獨意圖為自己不法之所有，或與
    戊○○共同意圖為自己不法之所有，基於概括之犯意，於附表所示之時間、地點
    ，分持二人在乙○○之祖母前住處取得，客觀上可供兇器使用之菜刀、水果刀、
    鋸齒狀長刀或鉛筆刀，以附表所示之手段，致甲○○、子○、丙○○、劉雪燕、
    丁○○、庚○○、辛○○等人不能抗拒，而使之交付或取得附表所示之財物。乙○○、戊○○另共同意圖為自己不法之所有，於九十二年四月二日十時五十七分
    許，分別攜帶客觀上可供兇器使用之水果刀及鋸齒狀長刀各一支，由乙○○駕騎
    ＪＢＬ－六五九號機車搭載戊○○，前往台中縣龍井鄉○○路○段二四六號龍津
    郵局前，留在機車上負責把風接應，由戊○○攜帶鋸齒狀長刀進入該郵局內，趁
    該郵局經辦人己○○交付丑○○提領之現金新台幣十三萬六千元，不及防備之際
    ，自丑○○之右方動手搶奪該筆款項，得手後再搭乘乙○○駕騎之機車逃逸，並
    將該機車及水果刀棄置沙鹿鎮菜市場附近，搶得款項朋分花用迨盡。嗣於九十二
    年四月十一日二十時許，為警循線在台中縣大肚鄉○○路○段五一二巷口查獲戊○○，並於同日二十一時許，由戊○○帶領警方前往台中縣梧棲鎮○○路○段六
    四九號「永天宮」，起出供犯罪所用之鋸齒狀長刀一支，又於同日二十三時許，
    循線在台中市○○路○段八六之二號地下室「金樽卡拉ＯＫ店」內查獲乙○○，
    扣得供犯罪所用之鉛筆刀一支（另菜刀、水果刀各一支未起出），甲○○並對於
    侵入住宅部分提出告訴（於警訊中表示依法辦理）。
二、案經台中縣警察局烏日分局報請台灣台中地方法院檢察署檢察官偵查起訴。
    理  由
一、右揭犯罪事實，業據被告乙○○、戊○○坦承不諱，核與被害人甲○○、丙○○
    、壬○○、丁○○、庚○○、辛○○、己○○、丑○○分別於警訊及本院審理時
    指述之情節相符，並有作案所用之鋸齒狀長刀、鉛筆刀各一支扣案及照片六張附
    卷可稽，事證明確，被告等犯行均堪認定。
二、核被告乙○○、戊○○所為，均係犯刑法第三百三十條第一項之加重強盜罪、第
    三百零二條第一項之剝奪他人行動自由罪及同法第三百二十六條第一項之加重搶
    奪罪，被告乙○○另犯同法第三百零六條第一項之侵入住宅罪（檢察官起訴書雖
    未引用剝奪他人行動自由罪及侵入住宅罪之法條，但於犯罪事實既已敘及，且與
    起訴部分有方法結果之牽連關係，為起訴效力所及，本院自應併予審究）。被告
    二人就加重搶奪及附表編號二、三、四所示之加重強盜、剝奪他人行動自由部分
    ，有犯意聯絡及行為分擔，皆為共同正犯。又附表編號一之加重強盜部分，被告
    乙○○係以一脅迫行為，同時使被害人甲○○、子○不能抗拒，各交付現金三千
    八百元及七千餘元，並取走被害人子○所有自小客車鑰匙，而觸犯二加重強盜罪
    名，為想像競合犯，應從一重之加重強盜罪處斷，並與侵入住宅罪間有方法結果
    之牽連關係，仍應從一重之強盜罪處斷。又附表編號二所示之加重強盜部分，被
    告二人係以一強暴、脅迫行為，同時使被害人丙○○、壬○○不能抗拒，嗣雖僅
    強盜被害人壬○○所有自小客車得手，惟仍觸犯加重強盜既遂、未遂二罪名，亦
    為想像競合犯，應從一重之加重強盜既遂罪處斷。另附表編號四部分，被告二人
    係同時分持水果刀、鋸齒狀長刀，押住被害人庚○○之妻子及大女兒，剝奪該二
    人行動自由，觸犯二剝奪他人行動自由罪，應從一重之剝奪他人行動自由罪處斷
    ，而與加重強盜罪間有方法結果之牽連關係，應從一重之加重強盜罪處斷。再被
    告二人先後多次加重強盜犯行，時間緊接，犯罪構成要件相同，顯係基於概括犯
    意反覆實施，應依連續犯之規定，論以情節較重之附表編號二所示之加重強盜既
    遂罪，並加重其刑，而與加重搶奪罪間，犯意各別，罪質互異，應予分論併科。
    爰分別審酌被告乙○○已有二次盜匪前科，被告戊○○亦有盜匪、恐嚇、肅清煙
    毒條例、麻醉藥品管理條例前科，現均假釋中（見卷附台灣台中地方法院檢察署
    刑案資料查註紀錄表），仍不知悔改，又連續攜帶兇器強盜，並攜帶兇器搶奪，
    嚴重危害社會治安，事後坦承上情，態度尚佳，及其犯罪動機、目的、手段、所
    生損害等一切情狀，各處以如主文所示之刑，並定其應執行刑。至被告二人犯罪
    所用之菜刀、水果刀、鋸齒狀長刀、鉛筆刀各一支，均非違禁物，且僅查扣鋸齒
    狀長刀及鉛筆刀，被告二人復供陳係在被告乙○○之祖母前住處取得，尚無證據
    足證為被告二人所有，自不得宣告沒收，併予敘明。
據上論斷，應依刑事訴訟法第二百九十九條第一項前段，刑法第二十八條、第五十六
條、第三百零二條第一項、第三百零六條第一項、第三百二十六條第一項、第三百三
十條第一項、第五十五條、第五十一條第五款，罰金罰鍰提高標準條例第一條前段，
判決如主文。
中      華      民      國      九十二      年    五    月    二十九    日
                                          法  官  鍾  堯  航
附表
編號  行為人  時間          地點          被害人  犯罪手段及所得財物
一、  乙○○  九十二年三月  彰化縣員林鎮  甲○○  乙○○攜帶菜刀一支，侵入
              二十九日十三  南平東街十七  子  ○  甲○○前述住處，揮舞菜刀
              時三十分許    號                    喝令甲○○及其妻子○交付
                          金錢，使甲○○、子○不能
                                                  抗拒，分別交付現金新台幣
                                                  （下同）三千八百元及七千
                                                  餘元，乙○○離去前復取走
                                                  子○所有自小客車鑰匙，但
                                                  未開走自小客車，而駕騎借
                                                  得之不詳車號機車逃逸，嗣
                                                  將作案菜刀丟棄路旁，強盜
                                                  所得現金則花用迨盡。
二、  乙○○  九十二年三月  台中縣龍井鄉  丙○○  乙○○、戊○○分持水果刀
      戊○○  三十一日二十  龍新路一六三  壬○○  、鋸齒狀長刀各一支，抵住
              一時四十分許  號龍泉郵局提          適在該處提款之丙○○脖子
                            款機前                及壬○○胸部，使丙○○、
                                                  壬○○夫妻不能抗拒，喝令
                                                  丙○○、壬○○交付金錢，
                                                  因該二人答稱沒錢，壬○○
                                                  復下跪求饒，戊○○再喝令
                                                  壬○○交付其所有停在該處
                                                  之Ｒ七－三六０二號自小客
                                                  車之鑰匙，併脅迫壬○○稱
                                                  如不交付要其性命，壬○○
                                                  不得已，將該自小客車鑰匙
                                                  交付戊○○，戊○○始駕駛
                                                  該自小客車搭載乙○○離去
                                                  （該自小客車嗣已經警起獲
                                                  發還壬○○）。
三、  乙○○  九十二年三月  台中縣沙鹿鎮  丁○○  乙○○、戊○○共乘強盜所
      戊○○  三十一日二十  興安路四六之          得之Ｒ七－三六０二號自小
              二時十五分許  一號凱麗賓館          客車，攜帶水果刀、鋸齒狀
                                                  長刀各一支，前往凱麗賓館
                                                  ，由乙○○持水果刀站在櫃
                                                  台旁把守，戊○○持鋸齒狀
                                                  長刀進入櫃台抵住丁○○脖
                                                  子，使丁○○不能抗拒，任
                                                  由二人取走櫃台抽屜內之現
                                                  金二千五百元，得手後共乘
                                                  該自小客車逃逸，嗣將該自
                                                  小客車棄置沙鹿鎮巨業交通
                                                  公司附近，再轉搭計程車離
                                                  去，並將強盜所得現金花用
                                                  迨盡。
四、  乙○○  九十二年四月  台中縣龍井鄉  庚○○  乙○○、戊○○攜帶水果刀
      戊○○  一日二十時十  車路一之一一          、鋸齒狀長刀各一支，由郭
              分許          分許六號陳錫          博瑞騎腳踏車搭載乙○○前
                            源經營之眼鏡          往庚○○經營之眼鏡行，分
                            行                    持水果刀、鋸齒狀長刀押住
                                                  庚○○之妻子及大女兒，剝
                                                  奪該二人之行動自由，以此
                                                  方式脅迫庚○○交付金錢，
                                                  使庚○○不能抗拒，交付現
                                                  金二千元及其所有ＪＢＬ－
                                                  六五九號機車之鑰匙，得手
                                                  後，由乙○○駕騎該機車附
                                                  載戊○○逃逸，強盜所得現
                                  金則花用迨盡（該機車嗣已
                                                  經警起獲發還庚○○）。
五、  乙○○  九十二年四月  台中縣龍井鄉  辛○○  乙○○攜帶鉛筆刀一支，進
              八日十九時二  沙田路五段一          入辛○○經營之紅龍投注站
              十五分許      四九號辛○○          ，揮舞該鉛筆刀，以脅迫手
                            經營之紅龍投          段，使辛○○不能抗拒，任
                            注站                  其取走櫃台抽屜內之現金五
                                                  千元，得手後逃逸，並將強
                                                  盜所得現金花用迨盡。
右正本證明與原本無異。
如不服本判決，應於送達後十日內向本院提出上訴狀（須附繕本），上訴於台灣高等
法院台中分院。
                                          書記官
中      華      民      國      九十二      年    五    月    二十九    日
附錄論罪科刑法條
刑法第三百零二條第一項：
私行拘禁或以其他非法方法，剝奪人之行動自由者，處五年以下有期徒刑、拘役或三
百元以下罰金。
刑法第三百零六條第一項：
無故侵入他人住宅、建築物或附連圍繞之土地或船艦者，處一年以下有期徒刑、拘役
或三百元以下罰金。
刑法第三百二十六條第一項：
犯前條第一項之罪，而有第三百二十一條第一項各款情形之一者，處一年以上七年以
下有期徒刑。
刑法第三百三十條第一項：
犯強盜罪而有第三百二十一條第一項各款情形之一者，處七年以上有期徒刑。
    一  於夜間侵入住宅或有人居住之建築物、船艦，或隱匿其內而犯之者。
    二  毀越門扇、牆垣或其他安全設備而犯之者。
    三  攜帶兇器而犯之者。
    四  結夥三人以上而犯之者。
    五  乘火災、水災或其他災害之際而犯之者。
    六  在車站、埠頭而犯之者。
  前項之未遂犯罰之。
    意圖為自己或第三人不法之所有，而竊取他人之動產者，為竊盜罪，處五年以下
  有期徒刑、拘役或五百元以下罰金。


司法院資訊處製作；財團法人民間司法改革基金會備份。
